最高法院刑事判決　　　　　　　　　　　　　　　八十八年度台上字第二六八八號
　　上訴人　台灣高等法院高雄分院檢察署檢察官
　　被　告　甲○○
　　　　　　丙○○
　　　　　　乙○○
右上訴人因被告等違反毒品危害防制條例案件，不服台灣高等法院高雄分院中華民國
八十八年二月十日第二審判決（八十七年度上訴字第一九七四號，起訴案號：台灣高
雄地方法院檢察署八十七年度偵字第一○九一六、一二○○二號），提起上訴，本院
判決如左：
    主  文
原判決撤銷，發回台灣高等法院高雄分院。
    理  由
本件原判決以公訴意旨略稱：被告甲○○、丙○○、乙○○等人與蔡怡昭基於共同非
法販賣安非他命之犯意聯絡，自民國八十七年五月上旬起至同月十一日止，由不特定
之安非他命吸食者先以0000000000號呼叫器聯絡蔡怡昭後，由蔡怡昭以0
000000000號呼叫器聯絡甲○○，再由蔡怡昭前往高雄市前鎮區○○○路二
五二號十四樓之八甲○○住處，向甲○○、丙○○、乙○○取得安非他命後，由蔡怡
昭以新臺幣（下同）五千元、六千元不等之價額，連續非法販賣安非他命供不特定人
吸用。蔡怡昭則從中賺取差價或部分所販賣之安非他命供己吸用。嗣於八十七年五月
十一日下午一時許，由梁明志基於幫助張惠玲、張虹妏吸食安非他命之犯意，以00
00000000號呼叫器聯絡蔡怡昭，並由蔡怡昭再至高雄市前鎮區○○○路二五
二號十四樓之八甲○○住處，由甲○○將安非他命二小包交由丙○○轉交予蔡怡昭（
約定每小包代價為五千元，俟蔡怡昭向買主收得款項後交款），並由蔡怡昭持該二小
包安非他命至高雄市○○○路一六二巷二十八號以每小包六千元代價欲售予梁明志轉
交張惠玲、張虹妏吸用時，為警當場查獲，並扣押該二小包安非他命（重約五點三三
公克）。再經警循線於當日下午四時許，在高雄市前鎮區○○○路二五二號十四樓之
八甲○○住處，查獲甲○○、丙○○、乙○○三人，並當場搜扣一小包安非他命（重
約一點八五公克），乙○○則乘警方未及注意將另一包安非他命（重約十三公克）藏
置在內褲中，並於八十七年五月十二日上午夾帶至台灣高雄看守所，嗣於同月十八日
上午八時許，在該看守所其舍房內被查獲，並扣押該包安非他命。因認被告三人共同
涉犯麻醉藥品管理條例第十三條之一第二項第一款之非法販賣化學合成麻醉藥品罪嫌
云云。經審理結果，認被告等之犯罪均不能證明，因而維持第一審諭知被告等無罪之
判決，駁回檢察官在第二審之上訴，固非無見。
惟查：審理事實之法院對於被告有利及不利之證據，應一律注意，詳為調查，綜合全
案證據資料，本於經驗法則以定其取捨，並將取捨證據及得心證之理由於判決內詳為
說明。故證據雖已調查，而尚有其他部分並未調查，仍難遽為被告有利或不利之認定
；苟非調查之途已窮，而被告之犯罪嫌疑仍屬不能證明，要難遽為無罪之判斷；如有
應調查之證據未予調查，率行判決，其判決當然為違背法令。共同被告蔡怡昭於警訊
中稱伊被查獲之安非他命是甲○○拿給丙○○轉交給伊的。伊曾於八十七年五月五日
及五月十日向甲○○購買安非他命，每次交易價格為五千元，伊是先打甲○○之00
00000000呼叫器聯絡，再交易……等語。甲○○於警訊時亦供稱伊有販賣安
非他命給蔡怡昭，曾於八十七年四月初由蔡女打伊之呼叫器（0000000000
）相約在高雄市○○○路旁交貨……云云。其二人並均稱彼此為朋友關係，沒有仇恨
（見高雄市政府警察局偵查卷，其二人之警訊筆錄）。雖對於非法交易安非他命時地
之陳述不盡相符，惟其二人對於蔡怡昭曾向甲○○非法購買安非他命之供述則無二致
。能否因彼此之供述有些不符，即謂共同被告蔡怡昭所稱曾向甲○○等購買安非他命
一節，與事實全然不符，而毫無可採﹖尚非無疑。原審未詳加調查蔡怡昭如未曾向被
告等非法購買安非他命，何以得知甲○○之呼叫器號碼？甲○○何以亦稱蔡怡昭透過
其呼叫器聯絡向其購買安非他命？以釐清蔡怡昭陳述之真實性。遽採信其二人在審判
中，翻異前詞所稱蔡怡昭曾向甲○○催討欠款，遭甲○○毆打，致蔡怡昭挾怨誣攀故
為不實陳述之語，而為被告等有利之認定；又公訴意旨指蔡怡昭於八十七年五月十一
日下午因梁明志以呼叫器聯絡後，至甲○○住處，由甲○○將安非他命二小包交由丙
○○轉交蔡怡昭，並約定每小包為五千元，俟蔡怡昭向買主收款後交付，而於蔡怡昭
持售梁明志時被查獲云云。對於蔡怡昭該次犯行，上訴人等與之有無共犯關係？原判
決未予究明釐清，並詳加說明。尚嫌速斷，難認已盡調查之能事。再已受請求之事項
未予判決者，其判決當然為違背法令。檢察官起訴書所載之犯罪事實已指明在甲○○
之上開住處查獲被告三人，並當場搜扣安非他命一小包，乙○○並乘警方人員未注意
，將另包安非他命藏置於其內褲夾帶入看守所後被查扣。並請求將扣案之安非他命，
依法宣告沒收。則公訴意旨既已將被告等持有扣案安非他命之事實明於起訴書內，
原判決縱認無證據證明被告等有非法販賣安非他命之犯行，但對於被告等究竟有無持
有扣案之安非他命？如有之，究係基於何犯意而持有？該持有部分究成立何罪？原審
未予調查審判，亦未說明何以不為宣告沒收之理由，復有已受請求之事項，而未予判
決之違法。檢察官上訴意旨指摘原判決不當，尚非全無理由，應認有撤銷發回更審之
原因。
據上論結，應依刑事訴訟法第三百九十七條、第四百零一條，判決如主文。
中      華      民      國    八十八    年      五      月    二十七    日
                              最高法院刑事第五庭
                                  審判長法官  董  明  霈
                                        法官  丁  錦  清
                                        法官  賴  忠  星
                                        法官  林  茂  雄
                                        法官  王  居  財
      右正本證明與原本無異
                                              書  記  官
中      華      民      國    八十八    年      六      月      二      日
